【裁判字號】    99,交易,554
【裁判日期】    990930
【裁判案由】    公共危險等
【裁判全文】
臺灣板橋地方法院刑事判決             99年度交易字第554號
公  訴  人  臺灣板橋地方法院檢察署檢察官
被      告  乙○○
上列被告因公共危險等案件，經檢察官提起公訴（99年度偵字第
15829號），本院判決如下：
    主  文
乙○○服用酒類，不能安全駕駛動力交通工具而駕駛，處拘役伍
拾日，如易科罰金，以新臺幣壹仟元折算壹日。又因過失傷害人
，處拘役伍拾日，如易科罰金，以新臺幣壹仟元折算壹日。應執
行拘役玖拾日，如易科罰金，以新臺幣壹仟元折算壹日。
    事  實
一、乙○○於民國99年4 月21日晚間6 時許，在臺北縣樹林市○○路「天祥餐廳」內與友人飲用酒類後，已達注意能力及反
    應能力減退，致不能安全駕駛動力交通工具之程度，竟仍於
    同日晚間8 時30分許，駕駛車牌號碼為LLM-730 號之重型機
    車行駛於市區道路上。嗣於同日晚間8 時45分許，行經臺北
    縣樹林市○○路○段240 號前時，乙○○明知汽車駕駛人應
    注意車前狀況，並隨時採取必要之安全措施，且當時天氣雖
    為夜間，但天氣晴朗、夜間有照明光線、視距良好、路面乾
    燥、無缺陷亦無障礙物，復無不能注意之情事，詎其竟因受
    酒後注意力、反應力減退之影響，而未能注意到同向前方由
    甲○○所駕駛後載其妻丙○○、車牌號碼為SD3-915 號之輕
    型機車，因而撞及該車左後方及後座丙○○之左腳外側，致
    甲○○受有左下肢挫傷、丙○○受有左下肢挫傷、皮下瘀青
    等傷害。
二、乙○○肇事後，在未被有偵查犯罪職權之機關或公務員知悉
    為犯罪行為人前，即在醫院向前往處理之警員自首坦承肇事
    及接受裁判。再經對乙○○抽血檢驗結果，發現其血液酒精
    濃度值為188MG/DL，換算呼氣酒精濃度達每公升0.94毫克，
    併悉上情。
三、案經甲○○、丙○○訴由臺北縣政府警察局樹林分局報請臺
    灣板橋地方法院檢察署檢察官偵查起訴。
    理  由
一、證人即告訴人甲○○、丙○○於警詢及偵查中所為之證述、
    到場處理交通事故之警員高紹文所製作之道路交通事故現場
    圖、道路交通事故調查報告表各一份及樹林仁愛醫院醫師吳
    於超所開立之診斷證明書二紙，雖均係被告乙○○以外之人
    於審判外之陳述，然經本院於審判程序中提示被告調查證據
    並告以要旨時，被告未於言詞辯論終結前就證據能力方面聲
    明異議，且本院審酌上開告訴人僅為單純車禍案件之被害人
    、警員高紹文及醫師吳於超則僅係依渠等專業執行職務之人
    ，前與被告均無怨隙，衡情當無攀誣構陷被告之動機，告訴
    人於案發後記憶猶新之際所為之陳述，交通事故處理警員及
    醫師本於專業所製作之上開文書，具有一定之可信度，渠等
    上開言詞或書面陳述如引為證據應屬適當，依刑事訴訟法第
    159 條之5 規定，即有證據能力。
二、前揭酒後駕車部分之犯罪事實業據被告於警詢、偵查及本院
    審理中均坦承不諱，核與證人甲○○於警詢及本院審理中就
    此部分所為之證述相符，並有亞東紀念醫院生化檢驗報告單
    一紙附卷可稽，是被告酒後駕車之犯行，事證明確，堪以認
    定。
三、過失傷害部分：訊據被告固坦承於上開時、地與告訴人甲○○機車發生撞擊，使告訴人甲○○、丙○○受有前揭傷害之
    事實，惟矢口否認有過失傷害之犯行，辯稱：本件係告訴人
    甲○○駕車來撞伊，並非伊去撞告訴人，伊並無過失云云。
    經查：
(一)被告於上開時、地駕車與告訴人甲○○所駕機車發生撞擊，
    使告訴人二人受有前揭傷害，被告本人亦受有右側脛、腓骨
    粉碎性骨折、右側鎖骨骨折、右側肩胛骨骨折、右側第三至
    第七肋骨骨折併氣血胸、雙肩後側及左肘擦傷等傷害之事實
    ，為被告所供承不諱，核與證人甲○○、丙○○於警詢、偵
    查及本院審理中所為之證述相符，並有道路交通事故現場圖
    、道路交通事故調查報告表、林口長庚紀念醫院診斷證明書
    各一份、告訴人丙○○傷勢照片一幀、樹林仁愛醫院診斷證
    明書二紙、現場及車損照片二十二幀附卷可稽，是此部分之
    事實堪以認定。
(二)證人甲○○、丙○○於警詢、偵查及本院審理中均已迭次證
    稱當時係被告駕車自左後方撞到渠等所騎乘之機車。再依卷
    附車損照片觀之，被告所駕駛LLM-730 號機車之車頭有清楚
    之裂痕及刮痕，正後方及左、右後側車身尚無明顯破損之處
    ，反觀告訴人所騎車SD3-915 車號機車之車頭十分完整，僅
    有左把手處之車前擋板接縫處蹦開，左後車身則有刮擦痕（
    參見99年度偵字第15829 號偵查卷第24至32頁照片），另告
    訴人丙○○係左小腿後外側有遭撞擊之圓形瘀青傷痕（參見
    上開偵查卷第55頁傷勢照片）。按告訴人甲○○所駕機車為
    一般速可達式機車，車頭係自前輪處往後上方傾斜，故車頭
    發生撞擊時，必定係先撞到前輪上方之車前擋板才撞到大燈
    、把手處之車頭，是以其左把手處之擋板會因此蹦開之力道
    觀之，若果係車頭撞到被告機車，勢必前輪上方之車前擋板
    會有一定之破損，然由照片觀之（參見上開偵查卷第28頁下
    方照片），告訴人機車之車前擋板處十分完好，毫無刮擦痕
    或其他破損痕跡，可徵告訴人機車之車頭應未發生撞擊甚明
    。再以被告機車車頭受損及告訴人機車左側車身擦痕、後座
    告訴人丙○○左小腿外後側之瘀青傷勢觀之，反應係被告車
    頭撞擊告訴人機車左後側，較有可能，亦即當如證人甲○○
    於本院審理中所述，被告機車從其機車左後方撞到後一路再
    往前擦撞其左邊後照鏡，因而將左後照鏡往前拉扯，將該部
    分車殼連同燈罩扯開及產生裂痕等語（參見本院99年9 月15
    日審判筆錄第4 頁），較為可信。
(三)此外，被告車禍當時換算呼氣所含酒精濃度高達每公升0.94
    毫克，可徵其意識應不甚清楚，車禍時復遭到重大傷害而昏
    迷，於警詢筆錄中稱：「我只知道有人撞到我，可是我不清
    楚雙方第一次撞擊點。」等語（參見上開偵查卷第9 頁），
    則在此情形下，被告既然只感覺到發生撞擊，不清楚如何撞
    擊，又如何能確定係告訴人撞到伊，而非伊撞到告訴人？是
    被告指稱本件乃係告訴人撞伊，實乏所據。準此，本件依證
    人甲○○、丙○○所證及雙方車損照片、告訴人丙○○傷勢
    照片研判，應係被告駕車自左後方撞及前方告訴人所騎乘之
    機車，至為灼然。
(四)按汽車（含機車）行駛時，駕駛人應注意車前狀況，並隨時
    採取必要之安全措施；又汽車駕駛人飲用酒類或其他類似物
    後其吐氣所含酒精濃度超過每公升0.25毫克或血液中酒精濃
    度超過百分之0.05以上者，不得駕車，道路交通安全規則第
    94條第3 項、第114 條第2 款分別定有明文，被告駕駛機車
    自應注意上開交通安全規定。而依卷附道路交通事故調查表
    所載及現場照片所示，肇事當時雖為夜間，然天氣晴朗、夜
    間有照明光線、視距良好、路面乾燥、無缺陷亦無障礙物，
    復無不能注意之情事，詎被告竟於飲用酒類後換算吐氣所含
    酒精濃度高達每公升0.94毫克、注意能力及反應能力均已嚴
    重減退，致不能安全駕駛動力交通工具之情形下，仍駕車行
    駛於市區道路上，且因受酒後注意力、反應力減退之影響，
    而疏未注意車前狀況，以致肇事，其具有過失甚明，且告訴
    人二人確因本件車禍受有上開傷害，業如前述，是被告之過
    失與告訴人二人所受傷害間，具有因果關係，亦甚灼然。據
    此，本案就被告所為過失傷害之犯行，亦事證明確，堪以認
    定。
四、論罪科刑部分：
(一)核被告所為，係犯刑法第185 條之3 服用酒類不能安全駕駛
    動力交通工具而駕駛罪及同法第284 條第1 項前段之過失傷
    害罪。其以一過失行為致告訴人甲○○、丙○○受傷，係以
    一行為觸犯二過失傷害罪，為想像競合犯，應依刑法第55條
    規定從一重處斷。本件被告酒後駕車因而致人受傷，並依法
    應負刑事責任，就前揭過失傷害罪部分，並應依道路交通管
    理處罰條例第86條第1 項規定，加重其刑至二分之一。又被
    告於本件車禍肇事後，在其所犯過失傷害罪未經發覺前，即
    主動向前往醫院處理之警員自首坦承肇事並接受裁判乙節，
    有臺北縣政府警察局樹林分局交通分隊所製作之道路交通事
    故肇事人自首情形紀錄表一紙附卷可按，就前揭過失傷害罪
    部分爰依刑法第62條前段之規定減輕其刑，並與上開依道路
    交通管理處罰條例第86條第1 項加重部分先加後減之。被告
    所犯上開二罪間，犯意各別，行為互殊，應予分論併罰。
(二)本院爰審酌被告並無前科，有臺灣高等法院被告前案紀錄表
    一份在卷可按，素行尚佳，惟其明知酒精成分對人之意識能
    力具有不良影響，酒後駕車對一般往來之公眾及駕駛人本身
    皆具有高度之危險性，竟漠視自身安危，枉顧公眾安全，於
    換算酒後呼氣酒精濃度達每公升0.94毫克，已處於不能安全
    駕駛動力交通工具之狀態下，仍駕駛車輛行駛於市區道路上
    ，並發生交通事故，致告訴人受有上開傷害，顯已對行車安
    全發生嚴重危害，幸告訴人二人所受傷勢非重，兼衡被告已
    逾七十歲，年事已高，更因本起事故受有前揭重大傷害，應
    受有一定教訓，暨被告犯罪後猶否認犯行、且迄未與告訴人
    達成和解、賠償損失等一切情狀，分別量處如主文所示之刑
    ，並定其應執行之刑，及均諭知易科罰金之折算標準，以資
    懲儆。
據上論斷，應依刑事訴訟法第299 條第1 項前段，刑法第185 條
之3 、第284 條第1 項前段、第55條、第62條前段、第41條第1
項前段，刑法施行法第1 條之1 ，道路交通管理處罰條例第86條
第1 項，判決如主文。
本案經檢察官陳旭華到庭執行職務。
中    華    民    國    99    年    9     月    30    日
                      交通法庭  法  官 張紹省
以上正本證明與原本無異。
如不服本判決應於送達後十日內向本院提出上訴狀。
                                書記官 周雅玲
中    華    民    國    99    年    9     月    30    日
附錄本案所犯法條全文：
中華民國刑法第185條之3
服用毒品、麻醉藥品、酒類或其他相類之物，不能安全駕駛動力
交通工具而駕駛者，處一年以下有期徒刑、拘役或三萬元以下罰
金。
中華民國刑法第284條第1項
因過失傷害人者，處六月以下有期徒刑、拘役或五百元以下罰金
，致重傷者，處一年以下有期徒刑、拘役或五百元以下罰金。

司法院資訊處製作；財團法人民間司法改革基金會備份。
